【裁判字號】    89,易,35
【裁判日期】    890315
【裁判案由】    詐欺
【裁判全文】
臺灣士林地方法院刑事判決                            八十九年度易字第三五號
    公  訴  人  臺灣士林地方法院檢察署檢察官
    被      告  丙○○
                乙○○
右列被告因詐欺案件，經檢察官提起公訴（八十八年度偵字第五五九六號)，本院判
決如左：
    主  文
丙○○、乙○○共同連續意圖為自己不法之所有，以詐術使人將本人之物交付，各處
有期徒刑陸月。
    事  實
一、丙○○、乙○○二人共同基於意圖為自己不法所有之概括犯意聯絡，於民國八十
    四年八、九月間，明知渠等二人並無開設新公司之計畫，竟向一心想要增加家庭
    收入之甲○○、白惠娜夫婦訛稱：擬籌組新公司，如投資可獲高紅利云云，邀請
    甲○○參加投資，甲○○不疑有他，信以為真，先於八十四年九月四日，在臺北
    市第三信用合作社城東分社匯款新臺幣（下同）五十萬元至丙○○、乙○○所經
    營「台灣瑋伽有限公司」設於彰化銀行大同分行之帳戶（0000000000
    0000號），丙○○、乙○○二人詐得款項之後，食髓知味，復於同年十二月
    間，佯稱要製作夏裝，詢問甲○○、白惠娜夫婦是否仍要投資夏裝，如要投資，
    可再追加三十萬元，甲○○夫婦仍不疑有他，信以為真，適有白惠娜之妹妹白惠
    珠返還借款三十萬元，甲○○乃於十二月十一日交付現金三十萬元予丙○○、乙○○，以為投資款項，丙○○與乙○○二人復承前揭為自己不法所有意圖之概括
    犯意聯絡，隱瞞渠等並無償還之真意，向甲○○調借款項，詐稱「二個星期就可
    還錢」云云，使甲○○誤信渠等有還款之意，而於八十五年（起訴書誤植八十八
    年）二月二十八日再交付現金三十萬元，屆期並未清償而一再要求甲○○、白惠
    娜同意展期還款。然經年餘，連、周二人不惟未設立新公司，且未提出前揭資金
    之收支報表或為任何說明，甲○○因而起疑，乃要求返還前揭投資款及借款，雙
    方經多次磋商，白惠娜始依銀行借款利息要求丙○○、乙○○立據以為憑證。丙○○與乙○○二人先行返還四萬八千元，並於八十六年十月二十四日訂立契約，
    約定自八十六年十一月間起，丙○○與乙○○二人每月清償甲○○一萬元，初始
    被告二人均依約履行，詎於八十八年二月丙○○與乙○○二人僅清償六千元（並
    未約清償一萬元），更自同年三月起未予清償任何款項，甲○○至此始知受騙。
二、案經甲○○訴請臺灣士林地方法院檢察署檢察官偵查起訴。
    理  由
一、訊據被告丙○○、乙○○二人矢口否認有何右揭詐欺犯行，均辯稱：伊二人雖有
    收到一百十萬元，惟並非告訴人之投資款，而係伊等向告訴人借款，伊等是因順
    英公司倒閉，致伊等被拖累，一時困難，無法還款云云，惟查，
  (一)、前揭三筆款項即八十四年九月四日之匯款五十萬元、同年十二月十一日之三十
      萬元及八十五年二月二十八日之三十萬元，被告辯稱是向告訴人借得之款項，
      告訴人陳稱是投資款，雙方各執一詞，雖雙方於八十六年十月二十日之契約書
      概稱為借款，惟觀諸卷附由被告提出、告訴人交付被告之和解方案中，其中第
      一、二筆款項中記載有紅利，而非記載利息，第三筆款項則記載利息未有紅利
      字樣等情，再參以卷附告訴人於八十六年四月十五日寄發予被告二人之存證信
      函第一段記載﹁臺端於八十四年九月及十二月以投資童裝製售名義邀得本人先
      後投入現金八十萬元整，復於八十五年二月二十八日以週轉為由向本人借得現
      金二十萬元整﹂等語，而被告二人接獲前揭和解方案及存證信函未提出異議，
      且前揭和解方案及存證信函係告訴人於八十六年間所為，告訴人要無於二年前
      預計二年後提起訴訟而先予偽造證據之理，又設若被告有先予偽造證據之意，
      其大可三筆均陳明係投資款以實於偵訊時所為三筆均為投資款之陳述，實無於
      前揭文件中載明第三筆為借款以之必要，是前揭第一、二筆款項係屬投資款，
      第三筆款項係屬借款乙節，要可認定。
  (二)、被告乙○○於本院調查時自陳：「這個錢是我自己去借的，未與丙○○商量過
      。我與甲○○是鄰居，認識十多年，甲○○的太太是我妹妹孩子的保姆，我們
      交往很頻繁，為了資金籌措，於八十四年九月四日向甲○○借五十萬元，第一
      筆借款無約定利息，也未約定還款日期，八十四年十二月十一日借三十萬元，
      還因資金運轉而借，未約定利息及償還日期，八十五年二月二十八日又借第三
      筆三十萬元，亦未約定利息及償還日期」「丙○○事前不知情，事後我有跟丙○○說過」；而被告丙○○則另稱：「第一筆款是他（指甲○○）我們家的，
      說他有一些錢，他也知道我們錢週轉，隔沒幾天，就匯款到我們公司戶頭；男
      人與男人之間不會談金錢的事，是我太太與告訴人甲○○的太太之間談的」云
      云，如果被告丙○○、乙○○二人所稱借款一節屬實，為何被告乙○○陳稱「
      是向甲○○借款」而被告丙○○則陳稱「甲○○來我們家，知道我們需要錢週
      轉，隔沒幾天就匯款進來」云云？為何乙○○自陳「我與甲○○借錢」，被告
      丙○○陳稱「是我太太與告訴人甲○○的太太借的」云云，足徵被告丙○○、
      乙○○二人所陳前後並不一致，被告是否向告訴人甲○○借款一節，自有疑問
      。又，被告丙○○於本院訊問「有無借錢給人家，不收利息的？」，被告丙○○亦答稱：「沒有」，被告丙○○、乙○○二人是經營商業十多年之人，明知
      商場金錢之周轉一定有利息之支付，被告二人果真是向告訴人調借款項以供周
      轉，豈有不約定「利息」與「還款日期」之理？何況告訴人甲○○第一筆五十
      萬元，並非閒錢，是告訴人向台北市第三信用合作社以抵押貸款之方式而取得
      ，於八十四年九月四日因銀行放款而存入帳，同日再經告訴人甲○○依被告丙○○於「台灣瑋伽有限公司」便條紙上親筆記載「彰銀大同分行５０６７─０
      １─１７７５７─９─００台灣瑋伽有限公司」之帳戶，從台北三信城東分社
      匯入被告丙○○所提供之帳戶內之事實，有台北市士林地政事務所之抵押權設
      定登記資料、被告丙○○親筆所書之便條紙、存摺存款對帳單、台北三信放款
      跨行入戶電匯回單在卷可佐，且告訴人甲○○尚有一百八十多萬元之貸款未還
      清之事實，亦有世華聯合商業銀行忠孝分行「放款結欠餘額證明書」附卷可參
      ，足證告訴人並非有閒錢隨意供人無息調借之人，告訴人甲○○向銀行貸款五
      十萬元，尚且需要支付貸款利息予銀行，告訴人與被告丙○○、乙○○二人非
      親非故，豈有可能「無利息約定」而借予被告二人？故被告丙○○辯稱：「甲○○來我們家，知道我們需要錢週轉，隔沒幾天就匯款進來」云云？並非事實
      ，自不足採。至於甲○○以白惠珠所還三十萬元投資夏裝三十萬元之事實，亦
      經證人白惠珠到庭證稱屬實。
  (三)、被告二人取得投資款並未籌組新公司等情，為告訴人指陳，亦被告二人不否認
      ，是前情亦堪認定，則被告二人以籌組公司為由向被告取得前二筆款項，竟未
      設立公司，足徵被告二人就此部分對告訴人有施以詐術之行為。
  (四)、又查，被告二人自取得最後一筆款項即八十五年二月二十八日起迄翌年八十六
      年十月二十四日簽訂契約時止，僅清償四萬八千元，又自八十六年十一月迄八
      十八年一月每月清償一萬元，八十八年二月清償六千元，共僅清償二十餘萬元
      等情，為告訴人及被告一致供陳，並有匯款單可佐，其後於八十八年三月間告
      訴人聲請調解，被告二人即拒不前往調解，另迄本署最後一次庭期即八十八年
      十一月二十四日止，被告二人均未再予清償，亦未與告訴人連絡商討清償方案
      等情，為告訴人指陳無訛，亦為被告二人不否認，另有調解不成立證明書可佐
      ，雖被告舉因順英公司倒債致渠等無資力云云，以為無法清償告訴人之理由，
      惟查，被告所提出順英公司倒閉之剪報日期為八十六年三月八日，所提出順英
      公司拒絕往來之支票發票日為八十六年二月，然徵諸被告二人自八十六年十一
      月即按月支付告訴人一萬元，足徵順英公司倒帳對被告二人資力之影響尚未大
      到完全無法清償積欠告訴人之款項，是其所辯要無可採，則近四年來被告二人
      僅清償約四分之一之款項，又無法提出伊等無資力清償之證明，要可認被告二
      人自取得款項伊始即具為自己不法所有意圖，且就第三筆款項而言，有隱瞞其
      不予清償之真意。綜上，本件事證已明，被告所辯，顯係卸責之詞，委無足採
      ，犯行洵堪認定，應依法論科。
二、核被告丙○○、乙○○二人所為，均係犯刑法第三百三十九條第一項之詐欺取財
    罪，被告二人間有犯意聯絡，行為分擔，均為共同正犯，又被告二人連續三次詐
    欺行為，時間緊接，手法相同，犯罪構成要件均相同，顯係基於概括犯意而為，
    應依連續犯之規定，論以一罪，並加重其刑二分之一。爰審酌被告之犯罪動機、
    目的、手段、造成之損害、未與被害人成立和解，及犯後態度等一切情狀，各量
    處如主文所示之刑。
三、據上論結，應依刑事訴訟法第二百九十九條第一項前段，刑法第二十八條、第五
    十六條、第三百三十九條第一項，罰金罰鍰提高標準條例第一條前段，判決如主
    文。
本案經檢察官繆卓然到庭執行職務。
中      華      民      國    八十九    年      三      月     十五     日
                                臺灣士林地方法院刑事第三庭
                                    法  官  林  俊  益
右正本證明與原本無異。
如不服本判決，應於判決送達後十日內，向本院提出上訴狀。
                                    書記官  趙  薇  莉
中      華      民      國    八十九    年      三      月     十六     日
附錄本案論罪科刑法條全文
刑法第三百三十九條第一項
意圖為自己或第三人不法之所有，以詐術使人將本人或第三人之物交付者，處五年以
下有期徒刑、拘役或科或併科一千元以下罰金。


司法院資訊處製作；財團法人民間司法改革基金會備份。
